【裁判字號】    97,訴,5075
【裁判日期】    980930
【裁判案由】    返還借款
【裁判全文】
臺灣臺北地方法院民事判決              97年度訴字第5075號
原      告  甲○○
訴訟代理人  徐國勇律師
複代理人    黃育勳律師
被      告  乙○○
訴訟代理人  林森敏律師
上列當事人間請求返還借款事件，本院於民國98年9 月2 日言詞
辯論終結，判決如下：
    主  文
原告之訴及假執行之聲請均駁回。
訴訟費用由原告負擔。
    事實及理由
一、原告主張：被告為原告本已論及婚嫁之前女友，被告曾於兩
    造交往期間，以急須用錢為由，與原告商討借款，且因被告
    任職銀行，遂以原告之房地為擔保，於民國95年7 月4 日由
    被告持向銀行貸款，貸款款項新臺幣（下同）1,547,074 元
    悉數轉匯入被告帳戶；嗣後，另於96年7 月9 日原告亦向母
    親轉借700,000 元之款項予被告，並由被告直接從原告母親
    之郵局帳戶領取款項。詎料，兩造於97年5 月10日因婚事細
    節發生爭吵衝突，其後更導致分手，被告竟不願返還其仍積
    欠1,619,322 元之款項，並進而無理要求巨額賠額。又雙方
    事後曾於調解委員會調解數次均不成立，被告亦曾就借用金
    錢之返還在雙方之MSN 往來中述及返還事宜，此皆為一個月
    前之事，顯已符合民法第487 條定相當期限返還之規定。若
    認為未定一個月以上期限催告者，則以本起訴狀繕本之送達
    為意思表示，請求被告於收受起訴狀繕本後之第31天起，返
    還所用之金錢。為此，爰依消費借貸之法律關係，並依民法
    第487 條規定，訴請被告返還借款等情。
    並聲明：
    (一)被告應付原告1,619,322 元，及自97年8 月27日起至清償
      日止，按年息5 ％計算之利息。
    (二)願供擔保，以代釋明，請准宣告假執行。
二、被告則以：
    (一)該筆匯入被告帳戶之1,547,074 元款項，實非屬借貸款項
      ，乃係雙方交往、同居期間，原告交付並委由被告支配使
      用，以支應房貸、車貸、居家開銷及玩樂等一切生活開支
      用途，並為準備結婚之費用，業均已花用完畢。又原告交
      付被告該筆款項當時，因雙方已經以結婚為目的而同居，
      故雙方間並無任何借款或日後須返還之意思表示，亦未約
      定屬借貸關係，且原告於交付金錢之前、當時或爾後長時
      間均未要求被告須返還，顯見雙方間就該筆款項並無借貸
      意思表示互相一致，兩造間自不成立金錢借貸關係，應係
      屬贈與契約之關係。況縱認該筆款項性質上屬借款，然嗣
      後被告每月曾匯款不等金額進原告帳戶，另車貸、居家開
      銷、出遊花費亦由被告為兩人統籌支付大筆款項，合計由
      被告支付之全部金額為2,595,386 元，經以此抵銷扣除原
      告債權後，尚且不足，被告自無須返還原告任何款項。
    (二)至於，原告所謂郵局提款單，其上並無任何領款人之記載
      ，無從證明被告受領該700,000 元款項。即便該提款單為
      被告字跡，但由被告代為書寫後，交由原告母親自行前往
      郵局提領，亦屬常情，自無由該筆跡遽認被告曾自原告母
      親受領款項之餘地。況，該郵局帳戶乃原告母親所有，則
      該筆款項即非由原告名下支付，兩造間就該筆款項自亦不
      成立金錢借貸關係。
    (三)又雙方原本論及婚嫁，惟因討論結婚細節發生爭吵，被告
      遭原告暴力毆打，經被告向臺灣板橋地方法院檢察署對原
      告提起刑事告訴，雙方周遭共同朋友更紛紛對原告表示唾
      棄，原告心有不甘，除多次打擾被告及被告家屬外，更突
      然要求被告返還161 餘萬元，核原告之動機，純粹係蓄意
      報復，且若該筆1,547,015 元之款項為借款，何以原告遲
      未請求被告返還，而係在被告提出傷害賠償解及傷害刑事
      告訴後，始要求被告返還，其真實情形本屬贈與，而非借
      貸。
    (四)並聲明：原告之訴駁回；如受不利判決，願供擔保請准宣
      告免為假執行。
三、兩造所不爭執之事實：
    (一)兩造原係男女朋友關係，惟於97年5月左右，因即將籌辦
      婚禮之意見不合，發生爭執及傷害案件而分手。
    (二)原告曾於95年7月4日匯款154萬7015元至被告中國信託商
      業銀行中崙分行（下簡稱中國信託被告系爭帳戶）000000
      000000號帳戶。
    (三)被告永豐商業銀行敦南分行之00000000000000號帳戶（下
      簡稱永豐銀行被告系爭帳戶）曾於95年7月5日起至97年4
      月25日止，每月支付1萬5千元至3萬7千元不等之金額，用
      以清償原告所有臺北縣中和市○○街16之5號4樓之房屋貸
      款，總計73萬1500元。
四、本件兩造爭執之重點在於：
    (一)原告主張被告曾向其借款234萬7074元，其後被告曾清償
      部分金額，現仍積欠伊借款161萬9322元（原告所引證據
      如原證三、四、五、六及證人丙○○之證詞），被告否認
      有借款之行為，抗辯係原告所贈與（本院卷85頁背面），
      究竟何人主張可採？
    (二)如前述，若本院認為被告曾向原告借款，則被告主張抵銷
      259萬5386元（其主張抵銷明細如被證七單據共163萬8336
      元及答辯三狀第四頁的附表），包括被告代替原告支出房
      貸73萬1500元，代原告支出汽車維修費用8萬3047元，代
      原告繳納車貸45萬9872元，及未有單據之其他費用等語。
      被告主張抵銷之抗辯是否有理由？
五、得心證之理由：
    (一)按「稱消費借貸者，謂當事人一方移轉金錢或其他代替物
      之所有權於他方，而約定他方以種類、品質、數量相同之
      物返還之契約」、「借用人應於約定期限內，返還與借用
      物種類、品質、數量相同之物，未定返還期限者，借用人
      得隨時返還，貸與人亦得定一個月以上之相當期限，催告
      返還」，民法第474條第1項及第478條分別定有明文。
    (二)次按「主張法律關係存在之當事人，須就該法律關係所具
      備之要件事實負舉證責任，倘不能盡其舉證責任時，即應
      承受不利益之結果，此觀民事訴訟法第277條之規定自明
      。又證據之證明力由法院自由判斷之，苟係基於普通日常
      生活之經驗，而非違背客觀上應認為確實之定則者，即屬
      合於經驗法則，不容當事人任意指摘」，最高法院97年台
      上字第1401號裁判要旨可資參照。原告既主張被告曾向伊
      陸續借款234萬7404元，自應就該借貸事實負舉證責任。
    (三)原告主張被告曾向其借款234萬7074元，其後被告曾清償
      部分金額，現仍積欠伊借款161萬9322元（原告所引證據
      如原證三、四、五、六及證人丙○○之證詞），被告否認
      有借款之行為，抗辯係原告所贈與（本院卷85頁背面），
      究竟何人主張可採？
      1.原告主張95年7月4日匯款154萬7015元至被告中國信託
        商業銀行中崙分行（下簡稱中國信託被告系爭帳戶）00
        0000000000號帳戶，係借予被告之款項，尚非可信：
        (1)兩造原先係男女朋友之關係，交往約三年之久，亦曾
          論及婚嫁，此為兩造所不爭執之事實。男女交往時，
          雖無婚姻關係，但日常生活中之金錢往來，尚無法即
          推論為金錢借貸關係，原告仍應證明兩造有借貸之合
          意。
        (2)原告雖提出帳戶明細（本院卷26頁）證明95年7月4日
          曾匯款至中國信託被告系爭帳戶154萬7015元，並有
          中國信託商業銀行股份有限公司98年8月6日中信銀字
          第0982271209708號函在卷可憑（本院卷245頁），被
          告亦不否認收受該等款項後，曾將部分金額匯款永豐
          銀行被告系爭帳戶，並由該帳戶曾於95年7月5日起至
          97年4月25日止，每月支付1萬5千元至3萬7千元不等
          之金額，亦有永豐商業銀行敦南分行98年6月29日永
          豐敦南分行 (098)字第00025號函在卷可稽（本院卷
          235頁）。如該等款項系原告借予被告使用，衡情被
          告收受款項後，尚不致於為原告支付房貸高達前開匯
          款之近半數即73萬1500元。衡以兩造為男女朋友之關
          係，亦曾論及婚嫁，足以認定原告匯款予被告，係委
          任被告處理日常事務（包含房貸之費用）之費用。
        (3)另被告抗辯伊自95年2月至97年10月，以郵局匯款或
          現金繳納之方式，清償原告名下HONDA ACCORD 3000
          CC車號8287-ER汽車之貸款，亦有新安東京海上產物
          保險股份有限公司98年6月26日新安東京海上98字第
          0374號函在卷可按，足資證明被告曾在兩造交往期間
          ，代原告支付每月應繳交之諸多必要費用，可見原告
          前開匯款之款項，非借貸之目的甚為明確。
      2.原告另主張96年7月9日借款予被告70萬元予被告部分固
        提出郵政存簿儲金提款單（本院卷27頁）及引用原告母
        親丙○○之證詞為證。惟查，證人丙○○證稱：70萬元
        之提款是我的錢，從我的戶頭提出來的。被和我兒子二
        人來跟我借的，被告及我兒子二人說會還，沒有時間的
        限制，他們是一起借的，但是被告拿去。被告要借，但
        由我兒子出面來跟我借等語（見本院83頁背面）。證人
        丙○○之證詞，縱認屬實，亦僅能證明該筆70萬元之貸
        與人係證人丙○○，其雖證稱借款為被告取走，但係兩
        造偕同前來借款，原告既非貸與金錢之人，自不得請求
        被告返還該筆借款，原告該部分之請求亦無理由。
      3.原告雖另援引兩造97年5月30日下午msn之對話，用以證
        明兩造間有借款之事實存在（本院卷64頁），雖被告否
        認該msn對話之證明力，審酌該msn對話內容固有「原告
        稱：我只是依職（一直之誤）等你還錢，你一直說要還
        ，我又沒逼你，我只是沒錢繳貸款罷了；被告回以：我
        是要還」（本院卷28頁背面），但原告未指明被告欠款
        之款項究竟為何，被告亦未坦認何筆款項未還，佐以兩
        造msn之對話紀錄，被告屢以曾幫原告支付房貸、車貸
        等費用否認借款之事實（見本院卷34頁正面），原告於
        對話中亦陳稱「我都說了，我只想要回70萬... 給我媽
        一個交代，大家各退一步，我借你的150萬就當你付的
        吧... 」（本院卷39頁），可見兩造有爭執者，僅在證
        人丙○○借款部分。雖原告復伊該對話紀錄「被告：錢
        被拿走了... 爸爸生氣我被打；原告：所以你們家打算
        不還了.. 那就是你爸要替還清，替你，我最氣你講這
        種話，你把我當什麼，我借錢給你時，有說什麼嗎，今
        天要還不還的，還怕我凹走賴帳，我是這種人，當初也
        不會借給你了，匯款本身就有收據了，哪裡怕什麼」，
        但原告亦未陳明究指何筆借款，如係前開匯款之154萬
        7015元，原告在該對話紀錄中亦不否認被告曾代原告支
        付房貸等費用，亦陳明僅討回證人丙○○借款70萬元之
        部分，但該借款如前所述，僅能認為係丙○○借予被告
        之款項，借款之當事人尚非原告，原告請求返還，尚無
        理由。
      4.綜上，原告既無法證明該154萬7015元係借款；又原告
        主張70萬元之借款其尚非貸與人，自不得請求返還，從
        而原告之請求為無理由，應予駁回。
    (四)原告之前開主張既無理由，本院自無庸再審酌被告主張抵
      銷之部分，併予敘明。末查，原告之訴既已駁回，其假執
      行之聲請亦失所附麗，應併駁回之。
五、兩造其餘之攻擊或防禦方法及提出之證據，經本院斟酌後，
    認為均不足以影響本判決之結果，自無逐一詳予論駁之必要
    ，併此敘明
六、結論：原告之訴為無理由，依民事訴訟法第79條，判決如主
    文。
中    華    民    國    98    年    9     月    30    日
                  民事第四庭    法  官  趙子榮
以上正本係照原本作成
如對本判決上訴，須於判決送達後20日內向本院提出上訴狀
中    華    民    國    98    年    9     月    30    日
                                書記官  謝榕芝


司法院資訊處製作；財團法人民間司法改革基金會備份。
